臺灣高等法院刑事裁定
110年度毒抗字第1257號
抗  告  人
即  被  告  林怡君



上列抗告人即被告因違反毒品危害防制條例案件，不服臺灣桃園
地方法院110年度毒聲字第1126號，中華民國110年7月27日裁定
（聲請案號：臺灣桃園地方檢察署110年聲觀字第862號、109年
度撤緩毒偵字第746號），提起抗告，本院裁定如下：
    主  文
抗告駁回。                                              
    理  由
一、原裁定意旨略以：
　㈠抗告人即被告林怡君於民國107年12月9日上午9時許，在桃園
    市○○區○○街00巷0弄00號之1居所內，以將第二級毒品甲基安
    非他命置入玻璃球內燒烤吸食煙霧之方式，施用甲基安非他
    命1次，嗣於同年月10日晚間7點30分許，為警在上開居所拘
    獲，前揭事實業據抗告人於警詢及偵訊中坦承不諱，且其經
    警所採集之尿液，經以酵素免疫分析法初步篩檢，及以質譜
    儀法確認檢驗之結果，呈安非他命及甲基安非他命陽性反應
    等情，有桃園市政府警察局桃園分局被採尿人尿液暨毒品真
    實姓名與編號對照表、台灣檢驗科技股份有限公司107年12
    月26日濫用藥物檢驗報告各1紙在卷可稽，是抗告人確有施
    用第二級毒品犯行，應堪認定。
　㈡又抗告人前因施用毒品案件，經法院裁定送觀察、勒戒後，
    於民國92年6月30日執行完畢，嗣雖因本案施用毒品犯行，
    經檢察官為附命戒癮治療之緩起訴處分，惟該緩起訴處分業
    經撤銷，迄本案為止別無其他因施用毒品而經送觀察、勒戒
    之前科紀錄，有本院被告前案紀錄表在卷可考，抗告人雖曾
    經檢察官為附命戒癮治療之緩起訴處分，惟因撤銷緩起訴而
    未完成戒癮治療，事實上即不生等同觀察勒戒或強制戒治執
    行完畢之情事，是抗告人本案施用甲基安非他命之犯行距前
    次觀察、勒戒執行完畢之民國92年6月30日既已逾3年，自仍
    應依毒品危害防制條例第20條第3項、第1項之規定，入勒戒
    處所施以觀察、勒戒。從而，檢察官聲請將抗告人送觀察、
    勒戒，於法有據，應予准許等語。
二、抗告意旨略以：我當時雖有同意配合警方指認對方販賣，但
    我並非是遭查獲，到警局後警方要我簽名同意採尿，於簽名
    後對我違法採尿云云。
三、查抗告人行為後，毒品危害防制條例第20條第3項、第23條
    第2項等規定，於109年1月15日經總統華總一義字第1090000
    4091號令修正公布，並自公布後6個月即於109年7月15日施
    行，依據修正後毒品危害防制條例第20條第3項、第23條第2
    項之立法意旨，對施用毒品之「病患性犯人」，立法已調整
    其刑事政策，放寬觀察、勒戒或強制戒治之適用時機，僅於
    觀察、勒戒或強制戒治執行完畢釋放後，3年內再犯第10條
    之罪者，始應依法追訴或裁定交付審理，如已超過3年，不
    論幾犯，均應再予機構內、外之處遇機會，此即「定期治療
    」之新模式，與刑事制裁交替運用，以期控制、改善至其戒
    除毒癮。亦即，前揭規定中所指「3年後再犯」，只要本次
    再犯（不論修正施行前、後）距最近1次觀察、勒戒或強制
    戒治執行完畢釋放，已逾3年者，即該當之，不因其間有無
    犯第10條之罪經起訴、判刑或執行而受影響（最高法院109
    年度台上字第3826號判決意旨參照）。
四、經查：
　㈠抗告人於107年12月9日上午9時許，在桃園市○○區○○街00巷0
    弄00號之1居所內，施用第二級毒品甲基安非他命之事實，
    業據抗告人於警詢、偵訊中坦承不諱(108年度毒偵字第621
    號卷第10頁、第35頁背面)，且經警採集尿液送驗後，呈安
    非他命及甲基安非他命陽性反應，有桃園市政府警察局桃園
    分局被採尿人尿液暨毒品真實姓名與編號對照表(尿液編號
    ：D-0000000)、台灣檢驗科技股份有限公司107年12月26日
    濫用藥物檢驗報告在卷可稽（108年度毒偵字第621號卷第3
    頁、第4頁），故抗告人確有施用第二級毒品之犯行，堪以
    認定。又抗告人前因施用毒品案件，經臺灣桃園地方法院92
    年度毒聲字第477號裁定送觀察、勒戒後，因無施用傾向，
    於92年6月30日釋放出所，嗣雖因本案施用毒品犯行，經臺
    灣桃園地方檢察署檢察官以108年毒偵字第621號為附命戒癮
    治療之緩起訴處分，然該緩起訴處分業經臺灣桃園地方檢察
    署檢察官以109年撤緩字第464號撤銷確定，故未完成戒癮治
    療期程，迄本案為止，亦別無其他因施用毒品而經送觀察、
    勒戒之前科紀錄，有緩起訴處分書、撤銷緩起訴處分書、本
    院被告前案紀錄表附卷可憑，抗告人於本案施用第二級毒品
    之時間，距其前次觀察、勒戒執行完畢釋放後已逾3年，參
    諸前揭說明，原審裁定抗告人應送勒戒處所觀察、勒戒，於
    法即無不合。
　㈡抗告人雖以當時是同意配合警方指認對方販賣，然其自身並
    非係遭查獲，到警局後警方要其簽名同意採尿，於簽名後對
    其違法採尿云云提起抗告。惟查：
　⒈抗告人於本案係因檢察官認其向吳秉宗購毒而涉犯毒品危害
    防制條例，且有事實足認為有湮滅、偽造、變造證據或勾串
    共犯或證人之虞者，依刑事訴訟法第76條第3款逕行拘提，
    此有臺灣桃園地方檢察署檢察官拘票、調查筆錄可稽（108
    年度毒偵字第621號卷第2、5至10頁），故抗告人是以持有
    、施用第二級毒品之犯罪嫌疑人身分遭拘提到案，堪以認定
    ，故抗告人所稱其自身並非係遭查獲云云，自無可採。又抗
    告人經拘提到案後，係自行排尿並當場簽封後捺印，於警詢
    過程中並無遭警方暴力、威脅利誘或其他不正方法等情，業
    據抗告人供述明確（108年度毒偵字第621號卷第10頁），衡
    酌抗告人係智識能力正常之成年人，先前已有數次因施用毒
    品而經裁定觀察、勒戒及判刑之紀錄，對於採驗尿液之程序
    、流程及可否拒絕等情，自應知之甚詳，仍接受採尿，故抗
    告人稱警方之採尿違法云云，是否可採，顯非無疑。
　⒉況按檢察事務官、司法警察官或司法警察因調查犯罪情形及
    蒐集證據之必要，對於經拘提或逮捕到案之犯罪嫌疑人或被
    告，得違反犯罪嫌疑人或被告之意思，採取其指紋、掌紋、
    腳印，予以照相、測量身高或類似之行為；有相當理由認為
    採取毛髮、唾液、尿液、聲調或吐氣得作為犯罪之證據時，
    並得採取之，刑事訴訟法第205條之2定有明文。經查，抗告
    人於本案經警方合法拘提到案，警方並已告知涉犯毒品危害
    防制條例及刑事訴訟法第95條之程序權，而抗告人亦自承於
    前揭時、地施用第二級毒品，此有調查筆錄可按（108年度
    毒偵字第621號卷第5、6、10頁），故本案依抗告人之供述
    ，已有相當理由足認抗告人有施用第二級毒品之行為，且毒
    品存在體內之時間相當有限，尿液又係施用毒品之重要證據
    ，如未及時採取，證據即有滅失之虞。從而，依卷內相關證
    據資料判斷，縱抗告人拒絕驗尿，司法警察仍得依刑事訴訟
    法第205條之2之規定予以強制採尿，而本案為抗告人自行排
    放、採集尿液檢體並當場簽封後捺印，已如前述，是抗告意
    旨所稱員警違法採尿之事，自難認有據。
五、綜上，原裁定以抗告人確有開施用第二級毒品甲基安非他命
    之犯行，而依檢察官聲請，裁定令抗告人入勒戒處所觀察、
    勒戒，核其認事用法，並無違誤，抗告人執前詞提起本件抗
    告，為無理由，應予駁回。
據上論斷，應依刑事訴訟法第412 條，裁定如主文。
中　　華　　民　　國　　110 　年　　9 　　月　　27　　日
                  刑事第十六庭  審判長法　官  葉騰瑞
                                      法　官  廖紋妤
                                      法　官  王耀興
以上正本證明與原本無異。
不得再抗告。
                                      書記官  蘇佳賢
中　　華　　民　　國　　110 　年　　9 　　月　　27　　日